【裁判字號】    98,中簡上,717
【裁判日期】    980827
【裁判案由】    詐欺
【裁判全文】
臺灣臺中地方法院刑事判決           98年度中簡上字第717號
上  訴  人  臺灣臺中地方法院檢察署檢察官
被      告  丁○○
上列上訴人因被告詐欺案件，不服臺灣臺中地方法院臺中簡易庭
九十八年度中簡字第一八三九號中華民國九十八年六月一日第一
審簡易判決（聲請案號：臺灣臺中地方法院檢察署九十八年度偵
字第五四一四、八三七一號，移送併辦案號：臺灣臺中地方法院
檢察署九十八年度偵字第八○○三號），提起上訴暨移送併辦（
臺灣雲林地方法院檢察署九十八年度偵字第八二二號），本院判
決如下：
    主    文
原判決撤銷。
丁○○幫助意圖為自己不法之所有，以詐術使人將本人之物交付
，處有期徒刑肆月，如易科罰金，以新臺幣壹仟元折算壹日。
    犯罪事實
一、丁○○可預見一般人取得他人金融帳戶使用常與財產犯罪密
    切相關，且取得他人存摺之目的在於掩飾犯罪所得之財物或
    財產上利益不易遭人追查，又對於提供帳戶雖無引發他人萌
    生犯罪之確信，但仍以縱若有人持以犯罪，亦無違反其本意
    之幫助犯意，於民國九十七年十月二十七日上午八時許，在
    臺中市○○街上之「大都會網咖」前，將其所有之國泰世華
    商業銀行西屯分行帳戶（帳號：000000000000
    號）、合作金庫商業銀行大雅分行帳戶（帳號：00000
    00000000號）、臺灣土地銀行中港分行帳戶（帳號
    ：000000000000號，聲請簡易判決處刑書誤載
    帳號為000000000000號）之存摺、提款卡、密
    碼，以每本新臺幣（下同）二千五百元之代價，出租予真實
    姓名年籍不詳成年男子，以此方式幫助他人犯罪。未幾，上
    開存摺、提款卡、密碼等物，便由不詳成年人等使用，而渠
    等基於意圖為自己不法所有之犯意聯絡，分別為下列詐欺行
    為：
  (一)於九十七年十一月二十九日下午一時四十二分許，推由其中
    一人撥打電話予戊○○，佯稱因作業疏失將其先前網購衣服
    之付款方款勾選為分期付款云云，又由另一人偽以郵局專員
    之名義撥打電話予戊○○，訛稱可取消分期付款云云，致戊○○陷於錯誤，於同日下午二時三十分許，到嘉義縣民雄鄉
    國立中正大學內之郵局，依該人指示操作提款機，而轉帳二
    萬九千九百八十九元至丁○○所有之上開國泰世華商業銀行
    帳戶內，旋遭不詳成年人等提領一空。嗣戊○○發覺受騙，
    而報警處理，經警依上開帳戶資料，循線查獲丁○○。
  (二)於九十七年十一月三十日中午十二時許，推由其中一人偽以
    奇摩賣家名義撥打電話予己○○，佯稱送貨員誤將付款方式
    勾選為分期付款云云，又由另一人偽以銀行行員名義撥打電
    話予己○○，訛稱依其指示至提款機操作可取消分期付款設
    定云云，致己○○陷於錯誤，於同日下午四時十一分許，在
    苗栗縣苗栗市○○路一三七八號萊爾富超商內之臺新銀行自
    動櫃員機前，依該人指示操作提款機，而匯款二萬零一元（
    併辦意旨書誤載為二萬三千四百五十七元）至丁○○所有之
    上開合作金庫商業銀行大雅分行帳戶內，旋遭不詳人等提領
    一空。嗣己○○匯款後，始覺受騙，而報警處理，經警依上
    開帳戶資料，循線查獲丁○○。
  (三)於九十七年十一月三十日下午某時（聲請簡易判決處刑書誤
    載為下午四時二分許），推由其中一人偽以東森購物臺人員
    之名義撥打電話予甲○○，佯稱先前所買之跑步機一臺，送
    貨時所簽之簽單記載為十二臺，若不處理，將會遭收取十二
    臺跑步機價金云云，致甲○○陷於錯誤，於同日下午四時二
    分許、四時十三分許（聲請簡易判決處刑書誤載為同年十二
    月一日凌晨零時十八分許、零時二十一分許），在郵局自動
    櫃員機前，依該人指示操作提款機，而接續匯款二萬九千九
    百八十九元、二萬九千九百八十九元至丁○○所有之上開合
    作金庫商業銀行大雅分行帳戶內，旋遭不詳人等提領一空。
    嗣甲○○匯款後，始覺受騙，而報警處理，經警依上開帳戶
    資料，循線查獲丁○○。
  (四)於九十七年十一月三十日晚間六時三十分許，推由其中一人
    偽以奇摩拍賣網站員工名義撥打電話予乙○○，佯稱先前購
    物時，誤設為分期付款方式，須月付三百七十元云云，又由
    另一人偽以郵局行員名義撥打電話予乙○○，訛稱依其指示
    至提款機操作可取消分期付款設定云云，致乙○○陷於錯誤
    ，於同日晚間八時二十七分許、八時三十一分許，在高雄縣
    岡山鎮土地銀行前，依該人指示操作提款機，而接續匯款八
    萬四千元、二千元（聲請簡易判決處刑書誤載僅匯款八萬四
    千元）至丁○○所有之上開臺灣土地銀行中港分行帳戶內，
    旋遭不詳人等提領一空。嗣乙○○匯款後，始覺受騙，而報
    警處理，經警依上開帳戶資料，循線查獲丁○○。
  (五)於九十七年十一月三十日晚間七時四十分許，推由其中一人
    偽以奇摩賣家名義撥打電話予丙○○，佯稱簽收貨物時不慎
    簽成分期付款方式，須請郵局取消云云，又由另一人偽以郵
    局行員名義撥打電話予丙○○，訛稱依其指示至提款機操作
    可取消分期付款設定云云，致丙○○陷於錯誤，於同日晚間
    十時一分許、十時四分許（聲請簡易判決處刑書誤載為同日
    晚間八時許），在國立臺灣大學內之自動櫃員機前，依該人
    指示操作提款機，而接續匯款三萬元、一萬七千元至丁○○
    所有之上開臺灣土地銀行中港分行帳戶內，旋遭不詳人等提
    領一空。嗣丙○○匯款後，始覺受騙，而報警處理，經警依
    上開帳戶資料，循線查獲丁○○。
二、案經臺中縣警察局豐原分局報請臺灣臺中地方法院檢察署檢
    察官偵查後聲請簡易判決處刑，及臺中縣警察局霧峰分局報
    請臺灣臺中地方法院檢察署檢察官、雲林縣警察局斗六分局
    報請臺灣雲林地方法院檢察署檢察官移送併辦。
    理  由
一、上揭事實，業據被告於偵查時坦承不諱，核與被害人戊○○
    、己○○、甲○○、乙○○、丙○○分別於警詢時指述遭不
    詳成年人等詐騙等情相符，並有國泰世華商業銀行西屯分行
    九十八年二月十九日（九十八）國世銀西屯發字第三八號函
    附之開戶資料及往來交易資料各一份、合作金庫商業銀行大
    雅分行九十七年十二月十二日合金大雅存字第○九七○○○
    四四七七號函附之開戶基本資料及交易明細表各一份、臺灣
    土地銀行中港分行九十八年二月九日中港存字第○九八○○○○四五○號函附之開戶基本資料及交易明細表各一份、郵
    政自動櫃員機交易明細表影本三紙、臺新銀行自動櫃員機交
    易明細表影本一紙、土地銀行自動櫃員機存戶交易明細表影
    本二紙在卷可稽，足見被告自白與事實相符；況按刑法上之
    故意，可分為直接故意與不確定故意（間接故意），所謂「
    不確定故意」，係指行為人對於構成犯罪之事實，預見其發
    生而其發生並不違背其本意者，刑法第十三條第二項定有明
    文，又衡諸常情，一般國人向金融機構開設帳戶，並無任何
    法令限制，若係正當用途，大可光明正大，自行申請供己使
    用，何必以此方式向他人承租？再者，金融帳戶之用途係用
    以存款，而存摺、提款卡、密碼等均係個人重要之物件，並
    具有一定金融交易目的及識別意義，一旦有人使用他人帳戶
    供作不明使用，依一般認知，必是隱身幕後之使用人欲利用
    人頭帳戶掩飾其犯罪所得財物或財產上利益免於遭人追查，
    自極易於令人有與不法犯罪目的相關之合理懷疑，是被告對
    於他人利用上開存摺、提款卡、密碼作為犯詐欺取財罪之出
    入帳戶等情，能預見其發生且其發生不違背其本意，其有幫
    助不詳人等利用上開帳戶犯詐欺罪之不確定故意，允無疑義
    ，本案事證明確，被告犯行洵堪認定，應依法論科。
二、被告基於幫助詐欺之不確定故意，提供上開銀行存摺、提款
    卡、密碼予不詳人等使用，作為詐欺所用之出入帳戶，幫助
    不詳人等取得詐欺被害人款項之行為，核其所為，係犯刑法
    第三十條第一項、第三百三十九條第一項詐欺取財罪之幫助
    犯。前揭不詳人等就詐欺取財犯行，有犯意聯絡及行為分擔
    ，為共同正犯，惟幫助犯係從犯，從屬正犯而成立，刑法上
    既無「共同幫助」之情，當亦無「幫助共同」之可言（司法
    院廳刑一字第一一○四號函亦同此見解），是本案被告幫
    助他人犯共同詐欺取財罪，為從犯，爰依刑法第三十條第二
    項減輕其刑。被告以一幫助行為，同時出賣三本帳戶及侵害
    多數被害人之財產法益，並觸犯數幫助詐欺取財罪名，為同
    種想像競合犯，應依刑法第五十五條規定，從一罪處斷；公
    訴人雖未就犯罪事實欄一(二)部分為起訴，惟此部分與已起訴
    部分，有想像競合之裁判上一罪之關係，為起訴效力所及，
    本院自得一併審理，附此敘明。原審就犯罪事實欄一(一)、(三)
    至(五)部分予以論罪科刑，要無不當，公訴人提起上訴認原審
    量刑過輕，並無理由，惟因原判決未及審酌檢察官移送併辦
    犯罪事實欄一(二)部分而有未洽，即屬無可維持，應由本院將
    原判決撤銷改判。爰審酌被告因一時未予深慮致犯此罪行，
    惟其所為嚴重擾亂金融交易秩序及阻礙國家偵查追緝之行使
    ，暨其智識、犯罪目的、手段、犯罪所生危害，及犯後坦承
    犯行，已賠償被害人丙○○損失，態度尚可等一切情狀，量
    處如主文所示之刑，並諭知易科罰金之折算標準，以示懲儆
    。
三、被告經合法傳喚，無正當理由未到庭，爰不待其陳述由檢察
    官一造辯論而為判決。
據上論斷，應依刑事訴訟法第四百五十五條之一第一項、第三項
、第三百六十九條第一項前段、第三百六十四條、第三百七十一
條、第二百九十九條第一項前段，刑法第三十條第一項、第二項
、第三百三十九條第一項、第四十一條第一項前段、第五十五條
，刑法施行法第一條之一第一項、第二項前段，判決如主文。
中    華    民    國    98    年    8     月    27    日
                  刑事第十三庭  審判長法  官  陳得利
                                      法  官  許月馨
                                      法  官  黃裕仁
上正本證明與原本無異。
本件不得上訴。
                                      書記官  何惠文
中    華    民    國    98    年    8     月    27    日
附錄本案論罪科刑法條全文
刑法第三百三十九條第一項
意圖為自己或第三人不法之所有，以詐術使人將本人或第三人之
物交付者，處五年以下有期徒刑、拘役或科或併科一千元以下罰
金。


司法院資訊處製作；財團法人民間司法改革基金會備份。
